臺灣基隆地方法院刑事判決　　　　　　　 94年度交訴字第9號
公　訴　人　　臺灣基隆地方法院檢察署檢察官
被　　　告　　丙○○　　男　2.
　　　　　　　　　　　　3樓
　　　　　　　乙○○　　男　3.
上　一　人　　張漢榮律師
選任辯護人　　林則奘律師
上列被告因過失致死案件，經檢察官提起公訴（九十三年度偵字
第四五一一號、九十四年度偵字第四一九號），本院判決如下︰
    主  文
丙○○過失致人於死，處有期徒刑伍月，如易科罰金，以佰元
折算壹日。緩刑貳年。
乙○○無罪。
    事  實
一、丙○○於民國九十三年九月十七日上午十時五十分許，駕駛
    車牌號碼三０三八－ＧＺ號自小客車，至基隆巿中正路四四
    六號前路旁，停放並占用機車慢車道，原應注意停車向外開
    啟車門時，應注意行人、車輛、並讓其先行，而依當時係日
　　間、天氣晴朗，柏油路面乾燥、無缺陷、無障礙物、視距良
　  好等情，無不能注意之情事，竟疏未注意後方來車，即貿然
    開啟車門，致跟隨在後由林王南美騎乘之ＰＯＯ－七四三號
    機車，閃避不及，撞及丙○○開啟之車門，而有左足撕裂傷
    、右臀擦挫傷、右肩擦傷及頭部挫裂傷、顱內出血等傷害，
    雖經緊急送基隆醫院急救，仍因傷重於廿三日上午九時五分
    不治死亡。
二、案經丙○○於有偵查犯罪職權機關發覺其為犯人前，向到場
    警員自首犯行後，由基隆市警察局交通隊報請及被害人林王
    南美之夫甲○○訴由台灣基隆地方法院檢察署檢察官偵查起
    訴。
    理　　由
壹、有罪部分：
一、上揭事實，業據被告丙○○於警訊及偵、審中供承不諱，並
    有道路交通事故現場圖、道路交通事故調查報告表（一）、
    （二）、現場談話紀錄表、交通事故補充資料、道路交通事
    故肇事人自首情形紀錄表各一件及現場照片廿五幀，在卷可
    稽。且被害人林王南美係因本件車禍致有事實欄所示之傷害
    ，嗣因顱內出血死亡，並經台灣基隆地方法院檢察署檢察官
    督同檢驗員相驗屬實，製有勘驗筆錄、照片、相驗屍體証明
    書、驗斷書等，在卷可憑。
三、按「汽車停車向外開啟車門時，應注意行人、車輛、並讓其
    先行。」，道路交通安全規則第一百十二條第一項第十五款
    定有明文。此為一般駕駛人所具有之交通常識與駕駛經驗及
    其駕駛時應注意並能注意遵守之事項，被告駕駛汽車行駛至
    前開市區道路，自應注意並遵守之，而依當時雖係日間，晴
    天，柏油路、無缺陷、無障礙物，並非不能注意，竟疏未注
    意後方跟隨行駛之被害人，其貿然開啟車門致被害人閃避不
    及撞及其開啟之車門，實難辭過失之責，且本件經送台灣省
    基宜區車輛行車事故鑑定委員會鑑定及台灣省車輛行車事故
    覆議鑑定委員會覆議結果，均同此認定，此有各該委員會鑑
    定及覆議函二件在卷可參。乃本案被告過失犯行既堪認定，
    而被害人死亡又因本件車禍所致，乃二者間具相當因果關係
    ，是本案事証明確，自應依法論科。
四、核被告所為，係犯刑法第二百七十六條第一項之過失致死之
    罪。被告於肇事後，未經有偵查權之公務員或機關發覺其犯
    嫌前，在事故現場向到場處理之警員自承犯行，進而接受審
    判，此有基隆市○○○道路交通事故肇事人自首情形紀錄表
　　一件在卷可按，符合自首之例，自應依刑法第六十二條前段
　  之規定減輕其刑。爰審酌本案被告之過失程度，及被告肇事
    後自首犯行，態度良好，並業與被害人家屬達成和解，被害
    人家屬表不追究等一切情狀，乃從輕量處如主文所示之刑，
    並諭知易科罰金之折算標準。又被告前未曾受有期徒刑以上
    刑之宣告，此有台灣高等法院被告全國前案紀錄表一件在卷
    可參，本件係過失初犯，經此偵審程序，應已知所警惕而無
    再犯之虞，本院因認其所受刑之宣告以暫不執行為當，併予
    宣告緩刑，以啟自新。
貳、無罪部分：
一、公訴意旨另以：被告乙○○於前揭時地騎乘ＬＯＴ－五四五
    號機車違規附載其妻及幼子二人，跟隨於被害人林王南美之
    後，然與被害人機車未保持安全間距，復未注意車前狀況，
    於被害人撞及被告丙○○開啟之車門後，亦閃避不及再追撞
    被害人，因認被告乙○○於本件肇事亦有共同過失一節。經
    訊被告乙○○固不否認其原騎乘機車跟隨於被害人車後，且
　　嗣亦有與被害人之機車擦撞，然辯稱：其見丙○○於前方停
　  車時，即已向內側閃避，詎被害人之機車竟直接撞上，且係
    於被害人之機車人車倒地後方擦撞其機車，其要難閃躲，應
    無過失等語。
二、按犯罪事實應依証據認定之，無証據不得認定犯罪事實；不
    能証明被告犯罪者，應諭知無罪之判決，刑事訴訟法第一百
    五十四條第二項、第三百零一條第一項分別定有明文。又所
    謂認定犯罪事實之証據，係足以認定被告確有犯罪行為之積
    極証據而言，如未發現相當証據，或証據不足以証明，自不
    能以推測或擬制之方法，以為裁判之基礎（最高法院四十年
    台上字第八六號判例參照）。
三、本案公訴人以被告丙○○於被害人林王南美撞及其車門後，
    又聽見另一撞擊聲，且被告乙○○之左後照鏡有與被害人安
    全帽上相同之藍漆及血跡污痕，認被告乙○○機車有撞及被
    害人安全帽一節，於本案被害人之死亡有共同過失。然如前
    述，被告乙○○亦不否認其機車有與被害人機車碰觸，然辯
    稱係閃避不及遭被害人滑倒之機車撞及等語。則本案重點在
    於該二機車是何時碰撞？（於被害人機車倒地前或倒地後？
    ）如何碰撞？（乙○○機車追撞被害人機車？亦或被害人機
    車擦撞乙○○之機車？）經查：被告丙○○於警訊及偵查中
    均稱未見被告乙○○之機車有撞及被害人，但提及被害人於
    之車子於撞上其小客車後，有再聽到一次撞擊聲（相驗卷第
    十三頁最後二行），其於偵查中並敘述「我當時開門時，聽
    到第一次撞擊聲，我就回頭看我的車，然後我有聽到第二次
    撞擊聲，我再抬頭時，已經看到林王南美及乙○○的機車都
    倒地，乙○○已經站起來．．．」（九十四年度偵字第四一
    九號卷第廿、廿一頁訊問筆錄），是均無法証明被告乙○○
    之機車係於被害人機車倒地前直接撞擊；另參以被告乙○○
    之機車前方均無何撞擊痕，僅左照後鏡有裂痕、刮損，雖其
    上亦有與被害人安全帽相同之藍漆及血跡污痕，然依其高度
    、位置，不可能係該後照鏡直接撞擊被害人機車，亦或直接
    撞擊被害人之頭部安全帽，告訴代理人稱：係被害人正跌落
    飛出時再遭被告乙○○機車後照鏡撞及方跌落地面云云，既
    無事証足証，顯係臆測之詞，要無足採，觀以該後照鏡上之
    刮痕，及被告乙○○機車向左傾倒，應係被告乙○○機車倒
    地所致，則被告乙○○所辯應可採信。況本案經送台灣省基
    宜區車輛行車事故鑑定委員會鑑定及台灣省車輛行車事故覆
　　議鑑定委員會覆議結果，亦均認被告乙○○無肇事因素，亦
　  有各該委員會鑑定及覆議函二件在卷可參。此外，本案均查
    無其他任何積極事証，足認被告就本件車禍有何過失，乃事
    証不足，揆諸前揭規定說明，自應為被告乙○○無罪之諭知
    。
、據上論斷，應依刑事訴訟法第二百九十九條第一項前段、第
　　三百零一條第一項，刑法第二百七十六條第一項、第六十二
　  條前段、第四十一條第一項前段、第七十四條第一款，罰金
    罰鍰提高標準條例第一條前段、第二條，判決如主文。
本案經檢察官王亞樵到庭執行職務。
中　　　華　　　民　　　國　　94　　年　　4 　月　14　日
                  交通法庭審判長法  官　陳志祥
                                法　官　楊皓清
                   　　　　　　 法　官　陳玉雲
以上正本證明與原本無異。
對於本件判決如有不服，應於收受送達後10日內，向本院提出上
訴書狀，上訴於臺灣高等法院，並按他造當事人之人數附具繕本
。
中　　　華　　　民　　　國　　94　　年　　4　 月　15　日
                                書記官  王毓嫻
附錄論罪法條
中華民國刑法第276條第1項：
因過失致人於死者，處二年以下有期徒刑、拘役或二千元以下罰
金。
